---
title: "Standardabweichung berechnen"
format: 
  html:
    toc: true
    number-sections: true
    code-tools: true
  pdf:
    toc: true
---

Die Standardabweichung ($\sigma$) ist gleich der Quadratwurzel ($\sqrt{}$) der quadrierten ($^2$) Summe ($\sum$) der Differenz zwischen jedem Wert ($x_i$) und dem Mittelwert ($x_{1...n}-\mu$), geteilt durch die Anzahl der Werte minus 1 ($N-1$):

\begin{align}
\sigma = \sqrt{\frac{\sum(x_i - \mu)^2}{N-1}}
\end{align}

Versuchen wir, dies Schritt für Schritt zu tun:

1. Werte als Objekt speichern
1. Bestimme $N$
2. berechne den Mittelwert ($\mu$)
3. die Differenz zwischen jedem Wert und dem Mittelwert berechnen (Mittelwert von jedem Wert subtrahieren; $x_{1...n}-\mu$)
4. diese Werte quadrieren ($^2$)
5. Summe der quadrierten Werte ($\sum$)
5. teile diesen Wert durch N-1
6. Berechne die Quadratwurzel ($\sqrt{}$)

# Werte als Objekt speichern

```{r}
werte <- c(13, 0, 2000, 5, 19)
```

Werte ausgeben

```{r}
werte
```

# Bestimme $N$

#### Von Hand: Werte ausdrucken und zählen, wie viele es sind {.unnumbered}
```{r}
werte
```

#### Oder verwenden Sie die Funktion `length()` {.unnumbered}
```{r}
length(werte)
```


# Mittelwert berechnen

Der Mittelwert ($\mu$) ist die Summe ($\sum$) der Werte ($x$) geteilt durch die Anzahl der Werte ($N$):

$$
\mu = \frac{\sum x}{N}
$$

#### Von Hand {.unnumbered}

Tippen Sie alle Werte ab:

```{r}
(13 + 0 + 2000 + 5 + 19)/5
```

#### Oder mit Hilfe der Funktionen `sum()` und `length()` {.unnumbered}
```{r}
sum(werte)/length(werte)
```

#### Oder indem man einfach die Funktion `mean()` {.unnumbered}

```{r}
mean(werte)
```

# Mittelwert von jedem Wert subtrahieren

Dies kann auch auf verschiedene Weise geschehen

#### Von Hand (mühsam und anfällig für menschliche Fehler) {.unnumbered}
```{r}
(13 - 407.4)
(0 - 407.4) 
(2000 - 407.4)
(5 - 407.4)
(19 - 407.4)
```

#### Oder unter Verwendung des Objektnamens {.unnumbered}
```{r}
werte - mean(werte)
```

# Diese Werte quadrieren

#### Von Hand {.unnumbered}
```{r}
(13 - 407.4)^2
(0 - 407.4)^2
(2000 - 407.4)^2
(5 - 407.4)^2
(19 - 407.4)^2
```

#### Oder durch Verwendung von `^2` mit dem Variablennamen {.unnumbered}
```{r}
(werte - mean(werte))^2
```

# Summe der quadrierten Werte

#### Von Hand {.unnumbered}
```{r}
(13 - 407.4)^2 +
(0 - 407.4)^2 +
(2000 - 407.4)^2 +
(5 - 407.4)^2 +
(19 - 407.4)^2
```

#### Oder mit dem Objektnamen und einigen Funktionen {.unnumbered}
```{r}
sum((werte - mean(werte)) ^ 2)
```

# Dividieren durch N-1

#### Von Hand {.unnumbered}

```{r}
((13 - 407.4) ^ 2 +
   (0 - 407.4) ^ 2 +
   (2000 - 407.4) ^ 2 +
   (5 - 407.4) ^ 2 +
   (19 - 407.4) ^ 2)/(5-1)
```

#### Oder mit dem Objektnamen und einigen Funktionen {.unnumbered}

```{r}
sum((werte - mean(werte)) ^ 2) / (length(werte) - 1)
```

# Berechne die Quadratwurzel

#### Von Hand {.unnumbered}

```{r}
sqrt(((13 - 407.4)^2 +
(0 - 407.4)^2 +
(2000 - 407.4)^2 +
(5 - 407.4)^2 +
(19 - 407.4)^2)/(5-1))
```

#### Oder mit dem Objektnamen und einigen Funktionen {.unnumbered}

```{r}
sqrt(sum((werte - mean(werte)) ^ 2) / (length(werte) - 1))
```

# Prüfen mit `sd()` Funktion

```{r}
sd(werte)
```
