---
title: "Bericht 2"
subtitle: "Konsolidierung der neuen Kenntnisse"
author: "Vorname Nachname"
institute: Humboldt-Universität zu Berlin
lang: de
date: "`r Sys.Date()`"
number-sections: true
toc: true
echo: true
eval: false
output:
  pdf: default
  html: default
---

> Hinweis: Den Anweisungen wird ein ">" vorangestellt, damit sie beim Rendern Ihres Dokuments als lange Anführungszeichen formatiert werden. Bitte belassen Sie dies so, und wenn Sie Text schreiben müssen, verwenden Sie kein ">". Auf diese Weise lassen sich Ihre Antworten in der gerenderten Ausgabe leicht von den Anweisungen unterscheiden.

# Einrichten

> Führen Sie den folgenden Code aus, um Ihre Umgebung für die folgenden Aufgaben einzurichten.

## Packages {.unnumbered}

> Führen Sie den folgenden Code aus, um die erforderlichen Pakete zu laden: `tidyverse`, `here`, `janitor`, und `patchwork`.

```{r}
pacman::p_load(
  tidyverse,
  here,
  janitor,
  patchwork
)
```

## Daten laden {.unnumbered}


```{r}
df_biondo <-
  read_csv(here("daten", "Biondo.Soilemezidi.Mancini_dataset_ET.csv"),
           locale = locale(encoding = "Latin1")) |> 
  clean_names() |> 
  mutate(gramm = ifelse(gramm == 0, "ungramm", "gramm")) |> 
  filter(adv_type == "Deic",
         roi %in% c(2,4))
```

## Datenumwandlung 1: Transformation {.unnumbered}

> Fügen Sie unter Verwendung von Pipes (`|>`) dem obigen Code-Stück eine Zeile hinzu:

>  + eine Zeile, in der Sie die Variable `verb_t` in `tense` umbenennen
  + eine Zeile, in der Sie nur die Variablen `roi`, `label`, `tense`, `gramm`, `fp`, und `tt` auswählen

> Sie sollten dann einen Datenrahmen mit 7680 Beobachtungen und 6 Variablen haben.

# Plotinterpretation: Verteilung

> Betrachten Sie die Diagramme. Beide enthalten nur Daten aus der Verbregion eines Satzes (`roi == 4`). Geben Sie den ungefähren Modus sowie die Minimal- und Maximalwerte für den gesamten Datensatz (Diagram A) und den Median, den Minimal- und den Maximalwert pro Bedingung (Diagram B) an.

Die Diagramme zeigen...[schreiben Sie Ihre Antwort hier]

# Data wrangling 2: Aufräumen

> Verwenden Sie die Funktion `pivot_longer()`, um den Datensatz zu verlängern, wobei die Spalten (`cols =`) `fp` und `tt` zu einer Spalte (`names_to = `) namens `measure` werden und ihre Werte in einer Spalte (`values_to = `) namens `time` gespeichert werden. Speichern Sie das Ergebnis als `df_longer`. Es sollte 15360 Beobachtungen und 6 Spalten enthalten.

```{r}
df_longer <-
```

# Zusammenfassende Statistik

> Verwenden Sie die Funktion `summarise()`, um den Mittelwert und die Standardabweichung von `time` zu ermitteln. Gruppieren Sie die Ergebnisse nach `measure`, `tense`, `gramm` und `roi` (entweder mit `.by =` oder `group_by()`).

```{r}
sum_et <-
```

> Drucken Sie die Zusammenfassung.

```{r}
sum_et
```

# Visualisierung zusammenfassender Statistiken

> In dieser Aufgabe erstellen Sie zwei Fehlerdiagramme und drucken sie nebeneinander aus.

## Adverb-Region {.unnumbered}

> Erzeugen Sie ein Fehlerdiagramm namens `fig_adverb` für die Region `adverb` (`roi == 2`) der soeben erstellten Zusammenfassung mit folgender Ästhetik:

>  + Grammatikalität auf der x-Achse
  + Mittelwert auf der y-Achse
  + Zeitform als Farbe und Form
  + Fehlerbalken mit +/- 1 Standardabweichung
  + Facetten für die Messung
  + ein geeigneter Titel für die Darstellung und Beschriftungen der x- und y-Achse
  
```{r}
#| echo: true
fig_adverb <-
```

## Verb-Region {.unnumbered}

> Erzeugen Sie die gleiche Darstellung für die Region `verb` (`roi == 4`) mit dem Namen `fig_verb`.

> **Tipp:** Sie können einfach den Code aus der Darstellung der Adverbregion kopieren und die Region (`roi`) in das Verb ändern!

```{r}
#| echo: true
fig_verb <-
```


## Plots drucken {.unnumbered}

> Stellen Sie Ihre beiden Fehlerbalken nebeneinander dar, indem Sie das Paket `patchwork` verwenden.


# Plot-Interpretation: zusammenfassende Statistiken

> Beschreiben Sie etwaige Unterschiede zwischen den Bedingungen und Regionen auf der Grundlage der von Ihnen erstellten Zusammenfassung und der aus der Zusammenfassung generierten Diagramme.

Die Diagramme zeigen...[schreiben Sie Ihre Antwort hier]




